臺灣臺南地方法院刑事判決　　　　　　 99年度交易字第390號
公　訴　人　臺灣臺南地方法院檢察署檢察官
被　　　告　李嘉和
　　　　　　陳韋銘
上列被告因過失傷害案件，經檢察官提起公訴（99年度調偵字第
1655號、99年度偵字第11194號），被告就被訴事實為有罪之陳
述，本院裁定進行簡式審判程序，判決如下：
    主    文
李嘉和因過失傷害人，處有期徒刑貳月，如易科罰金，以新臺幣
壹仟元折算壹日。
陳韋銘因過失傷害人，處拘役壹拾伍日，如易科罰金，以新臺幣
壹仟元折算壹日。
    事    實
一、李嘉和於民國99年3月28日12時55分許，騎乘車號872-CAN號
    重型機車沿臺南市○○路由北向南行駛，途經該路與府安路
    交岔路口前時，本應注意該路段之速限為50公里，而車輛駕
    駛人須依速限行駛，並注意車前狀況，隨時採取必要之措施
    ，依當時情形，並無不能注意之情事，竟疏未注意及此，貿
    然以時速約60至70公里之速度往前行駛，適有陳韋銘未持有
    重型機車駕駛執照而騎乘車號LA5-120號重型機車，於同向
    之上開交岔路口海佃路上，亦疏未注意車輛起駛前應顯示方
    向燈，注意前後左右有無障礙或車輛行人，並應讓行進中之
    車輛優先通行，即貿然由路邊駛出，致李嘉和見狀閃避不及
    ，其所騎機車乃自後撞擊陳韋銘所駕之機車，兩人皆因而人
    車倒地，致陳韋銘受有右手掌擦傷、右膝腳踝擦傷、左小腿
    擦傷、右膝擦挫傷、右膝皺裂症候群、右膝半月板破裂及右
    膝後十字韌帶破裂等傷害，李嘉和則受有頭部外傷、肢體多
    處挫擦傷等傷害。李嘉和、陳韋銘於肇事後，在未有偵查犯
    罪職務之機關或公務員發覺其為犯罪人前，即向至醫院或現
    場處理本件車禍事故，尚不知肇事者為何人之臺南市警察局
    第三分局車禍處理小組警員，主動表示其即為肇事車輛之駕
    駛者，並進而接受裁判。
二、案經陳韋銘訴由臺南市警察局第三分局報告暨李嘉和訴由臺
    灣臺南地方法院檢察署檢察官偵查起訴。
    理    由
一、本件係經被告李嘉和、陳韋銘就被訴之犯罪事實均為有罪之
    表示，而經本院裁定以簡式審判程序加以審理，依刑事訴訟
    法第273條之2、第159條第2項之規定，不適用傳聞法則有關
    限制證據能力之相關規定，合先敘明。
二、經查：
  (一)訊據被告李嘉和、陳韋銘對於上揭犯罪事實均坦承不諱，復
    有道路交通事故現場圖、道路交通事故調查報告表(一)、(二)及
    現場照片24張附卷可稽（見警卷第15-33頁）。至被告陳韋
    銘雖稱其係沿海佃路北向南行駛，並非從路旁騎出云云。惟
    查，證人許啟志於本院100年4月13日審理時到院結證稱：「
    【被告陳韋銘問：請許先生陳述當日事發經過？】當天下午
    我騎機車在另外被告（李嘉和）後面（我不知道他的姓名，
    當庭確認是李嘉和），時速約30、40公里，不可能路上騎10
    、20公里，我看前面是綠燈要準備過橋，我當時騎乘在臺南
    市○○路上，我看綠燈準備要通過，有個人在橋下十字路口
    ，有個雙子星檳榔攤，隔壁就是機車行，那裡有一台機車與
    我們對向騎出來，我緊急煞車在後面看，我看到他撞到李嘉
    和，我看到李嘉和車頭撞到該機車的車身。」、「（被告陳
    韋銘問：你與李嘉和車距多遠？）距離約我現在發言臺位置
    到通譯座位。」、「【被告陳韋銘問：你在何處看到我？】
    我也不是跟著李嘉和，我就是正常行駛，騎乘在李嘉和後面
    。當時我從大安街出來，我也不清楚何時騎在李嘉和後面，
    是撞到之前，我看到我是在李嘉和的車子後面。（我視線在
    前面，準備要過橋，有稍微減速，我看到雙子星檳榔攤，隔
    壁有間機車行，機車行旁邊有臺機車騎出來，騎出來就與李
    嘉和發生車禍，撞擊之後，我看到被告陳韋銘倒在地上哀嚎
    著，被告李嘉和則往前衝去）當時我時速不快，所以沒有與
    他們發生碰撞。」、「（法官問：你有無停下看他們兩個人
    的受傷情形？）有的，當時還有另外一個路人中年人、微胖
    也是騎車有停車下來看。」、「（被告陳韋銘問：你是否確
    定你看到的東西向衝出來的騎士，就是我？）看到當時我不
    能確定當時衝出的車輛是誰騎的，我只知道前面是李嘉和撞
    到你，車禍之後，你就倒在地上。」、「（被告陳韋銘問：
    你是否能確定從檳榔攤衝出來的人就是我？）我當然不能確
    定當初是誰。」、「（被告陳韋銘問：你可否確定衝出來的
    機車，就是與李嘉和發生碰撞的機車？）可以。」等語（見
    本院卷第33頁正、背面），依證人許啟志上開證言，足認被
    告陳韋銘係從海佃路旁開始行駛至海佃路上時，與被告李嘉
    和騎乘之機車發生擦撞，是被告陳韋銘稱其係沿海佃路北向
    南行駛，並非從路旁騎出云云，顯與事實不符，應無可採。
  (二)按車輛起駛前應顯示方向燈，注意前後左右有無障礙或車輛
    行人，並應讓行進中之車輛優先通行；行車速度，依速限標
    誌或標線之規定；汽車行駛時，駕駛人應注意車前狀況及兩
    車併行之間隔，並隨時採取必要之安全措施，道路交通安全
    規則第89條第1項第6款、第93條第1項前段及第94條第3項分
    別定有明文。本件被告李嘉和應注意須依速限行駛，並注意
    車前狀況，隨時採取必要之措施，而被告陳韋銘於海佃路上
    準備起駛，亦應注意前後左右有無車輛，並應讓行進中之車
    輛優先通先，又依當時天候晴、日間自然光線、柏油路面乾
    燥、無缺陷、無障礙物且視距良好等情形，亦有道路交通事
    故調查報告表(一)在卷可稽（見警卷第20頁），客觀上並無不
    能注意之情事，被告李嘉和、陳韋銘二人竟分別疏未注意上
    情，被告李嘉和自有超速行駛，且未注意車前狀況，隨時採
    取必要之措施之疏失，而被告陳韋銘亦有起駛前車輛未注意
    前後左右有無障礙或車輛行人，並應讓行進中之車輛優先通
    行之疏失，經核應認二人之過失行為同為本件事故之肇事因
    素。至本件固經檢察官囑託臺灣省臺南區車輛行車事故鑑定
    委員會鑑定本件之肇事因素，並經該委員會認定：李嘉和駕
    駛普通重型機器腳踏車，超速行駛，未保持安全距離，未注
    意車前狀況，為肇事主因；陳韋銘駕駛普通重型機器腳踏車
    ，左偏行駛，未注意安全距離，為肇事次因，有該委員會99
    年9月9日南鑑字第0995903147號函暨台南區990858號鑑定書
    在卷可參（見臺灣臺南地方法院檢察署99年度偵字第9803號
    卷第25、26頁）；又本院囑託臺灣省車輛行車事故覆議鑑定
    委員會就本件為覆議鑑定，亦經該委員會函覆稱本件因雙方
    當事人應訊時對肇事情形各執一詞，且依據現有卷附跡資料
    無法研判確認：肇事時兩車相對行駛位置與動向究係同一車
    道後行之李君重機車自後追撞前方直行之陳君重機車的碰撞
    關係？抑或右前方之陳君重機車左轉偏行與左後方超速駛來
    之李君重機車的碰撞關係？故肇事實情不明，無法釐清雙方
    當事人肇事責任，未便遽予明確覆議等語（見本院卷第9頁
    ），惟本院認臺灣省臺南區車輛行車事故鑑定委員會之意見
    未審酌證人許啟志上開證言，其意見尚未能完全採取，又本
    件之肇事責任，業經本院認定如上，並無覆議委員會所稱肇
    事實情不明之情形，附此敘明。
  (三)另被告李嘉和、陳韋銘分別受有如事實欄所載之傷害，亦有
    財團法人奇美醫院99年5月18日出具之陳韋銘診斷證明書、
    郭綜合醫院99年3月28日出具之陳韋銘診斷證明書、郭綜合
    醫院99年4月5日出具之陳韋銘診斷證明書、郭綜合醫院99年
    3月28日出具之李嘉和診斷證明書各1份（見警卷第9-12頁）
    ，以及郭綜合醫院100年5月18日郭綜發字第1000818號函及
    所附病歷資料、奇美醫療財團法人奇美醫院100年6月9日（
    100）奇醫字第2621號函及所附病情摘要、病歷在卷可稽（
    見本院卷第46-51頁、第72-104頁），而被告李嘉和、陳韋
    銘上開過失駕駛行為與對方所受如前所述之傷害結果間，亦
    有相當因果關係。
  (四)本件事證明確，被告李嘉和、陳韋銘二人過失傷害犯行洵堪
    認定，應依法論科。
三、核被告李嘉和、陳韋銘二人所為，均係犯刑法第284條第1項
    前段之過失傷害罪。又按道路交通管理處罰條例第86條第1
    項所稱汽車駕駛人「無照駕車」，除同條例第21條第1項第1
    款所定「未領有駕駛執照駕車」外，應包括持較低等級車類
    之駕駛執照而駕駛較高等級車類之情形在內（最高法院87年
    度台上字第3295號判決參照）。被告陳韋銘僅領有普通小型
    車駕駛執照，並未領有重型機車駕駛執照，有其普通小型車
    駕駛執照及證號查詢機車駕駛人資料在卷可稽（見警卷第6
    、7頁），依規定僅能騎乘輕機車，卻仍騎乘前開重機車，
    因而致人受傷，依法應負刑事責任，應依道路交通管理處罰
    條例第86條第1項規定，就其所犯過失傷害罪加重其刑。另
    被告李嘉和、陳韋銘二人於肇事後，均在未有偵查犯罪職務
    之機關或公務員發覺其為犯罪人前，即向至醫院或現場處理
    本件道路交通事故，尚不知肇事者為何人之臺南市警察局第
    三分局車禍處理小組警員供承其肇事犯罪，自首並接受裁判
    等情，有道路交通事故肇事人自首情形紀錄表在卷可稽（見
    警卷第15、16頁），爰均依刑法第62條前段之規定減輕其刑
    。被告陳韋銘就過失傷害罪部分，同時具有加重減輕事由，
    爰依刑法第71條第1項之規定，先加後減其刑。爰審酌被告
    李嘉和、陳韋銘二人均無刑案前科紀錄，有臺灣臺南地方法
    院檢察署刑案資料查註紀錄表及臺灣高等法院被告前案紀錄
    表各2份在卷可按，堪認其品性尚佳，並審酌其二人之生活
    狀況、智識程度（被告李嘉和為高職畢業、被告陳韋銘為高
    中畢業）、及被告二人之過失行為同為本件事故之肇事因素
    ，而被告二人分別受有如事實欄所示傷害，被告陳韋銘所受
    傷害已達輕度肢障程度，有被告陳韋銘身心障礙手冊及臺南
    市政府社會局100年5月24日南市社身字第1000368066號函及
    所附鑑定相關資料在卷可稽（見本院卷第42頁、第53-59頁
    ），以及被告二人未能達成和解賠償對方損害，暨犯後均承
    認犯行之態度等一切情狀，分別量處如主文所示之刑，並諭
    知易科罰金之折算標準。
據上論斷，應依刑事訴訟法第273條之1第1項、第299條第1項前
段、刑法第284條第1項前段、第62條前段、第41條第1項前段，
道路交通管理處罰條例第86條第1項，刑法施行法第1條之1，判
決如主文。
本案經檢察官吳坤城到庭執行職務。
中    華    民    國   100    年    7     月    27    日
                      交通法庭  法  官  林福來
以上正本證明與原本無異。
如不服本判決應於收受本判決後10日內向本院提出上訴書狀，並
應敘述具體理由。其未敘述上訴理由者，應於上訴期間屆滿後20
日內向本院補提理由書狀（均須按他造當事人之人數附繕本）「
切勿逕送上級法院」。
                                書記官  李淑惠
中    華    民    國   100    年    8     月    1     日
附錄本案論罪科刑法條全文：
刑法第284條第1項：
因過失傷害人者，處6月以下有期徒刑、拘役或5百元以下罰金；
致重傷者，處1年以下有期徒刑、拘役或5百元以下罰金。